【裁判字號】    96,上訴,5002
【裁判日期】    970402
【裁判案由】    違反槍砲彈藥刀械管制條例等
【裁判全文】
臺灣高等法院刑事判決                96年度上訴字第5002號
上  訴  人  臺灣桃園地方法院檢察署檢察官
上  訴  人
即  被  告  丙○○
選任辯護人  李國煒律師
上列上訴人因被告違反槍砲彈藥刀械管制條例等案件，不服臺灣
桃園地方法院96年度訴字第1387號，中華民國96年10月4日第一
審判決（起訴案號：臺灣桃園地方法院檢察署96年度偵字第
12963號），提起上訴，本院判決如下：
    主  文
上訴駁回。
    事  實
一、丙○○明知未經許可，不得持有、寄藏具有殺傷力之槍枝，
    竟未經主管機關許可，於民國95年8月底，受友人徐仲生（
    未據檢察官起訴）之委託，容許徐仲生將可發射子彈、具有
    殺傷力之改造手槍1支（仿ＢＥＲＥＴＴＡ廠八四型半自動
    手槍製造之槍枝換裝土造金屬槍管而成，含彈匣1個，獲案
    後槍枝管制編號0000000000號）藏放於其桃園縣
    蘆竹鄉○○路○段51號17樓之1租屋處門外鞋櫃上方天花板
    上，而為徐仲生寄藏保管之。嗣於96年2月4日晚間10時許，
    徐仲生因聞丙○○於當晚稍早前往桃園縣蘆竹鄉○○路○段
    之台茂購物中心後方之籃球場運動時，與人發生衝突，遂獨
    自起意，持前開改造手槍，前往該籃球場對空鳴槍，並對當
    時在場之甲○○、丁○○、戊○○、乙○○等人恐嚇稱：不
    要出現在籃球場，否則看見誰就開槍打誰等語後，再將該槍
    枝攜回前開丙○○之租屋處，放置於原處，並告知丙○○不
    要投案，只要避避風頭就好等語，丙○○因恐為警查緝，遂
    畏罪避居至桃園縣龜山鄉○○○路○段166巷2號4樓之1。嗣
    於96年6月5日下午3時30分許，警方持臺灣桃園地方法院檢
    察署檢察官核發之拘票，前往桃園縣龜山鄉○○○路○段166
    巷2號地下1樓停車場拘獲丙○○，丙○○並於翌日（6 日）
    帶同警方前往桃園縣蘆竹鄉○○路○段51號17樓之1租屋處，
    於門外鞋櫃上方天花板上扣得前開改造手槍1支（含彈匣1個
    ）（當場另扣得不具殺傷力之子彈1顆）。
二、案經桃園縣政府警察局大園分局報請臺灣桃園地方法院檢察
    署檢察官偵查起訴。
    理  由
壹、證據能力部分
一、按被告以外之人於審判外之言詞或書面陳述，除法律有規定
    者外，不得作為證據，刑事訴訟法第159條第1項固定有明文
    ；惟被告以外之人於審判外之陳述，雖不符同法第159條之1
    至159條之4之規定，而經當事人於審判程序同意作為證據，
    法院審酌該言詞陳述或書面陳述作成時之情況，認為適當者
    ，亦得為證據。又當事人、代理人或辯護人於法院調查證據
    時，知有第159條第1項不得為證據之情形，而未於言詞辯論
    終結前聲明異議者，視為有前項之同意，同法第159條之5亦
    定有明文。本件公訴人及被告、辯護人就本件後引之各項人
    證及書證，迄於言詞辯論終結前均未聲明異議，而本院審酌
    此部分證據均無違法取證及證明力明顯過低之瑕疵，亦認以
    之作為證據為適當，故依諸上開規定及說明，認此部分證據
    均具有證據能力，合先敘明。
二、又按「鑑定之經過及其結果，應命鑑定人以言詞或『書面』
    報告」，刑事訴訟法第206條第1項規定甚明，是鑑定人以書
    面為鑑定報告提出於法院，依刑事訴訟法第159條第1項立法
    理由及同法第206條第1項規定，即具有證據能力。另依刑事
    訴訟法第208條第1項之規定，檢察官對於偵查中之案件，認
    須實施鑑定者，固應就具體個案，選任鑑定人或囑託鑑定機
    關（團體）為之；但對於司法警察機關調查中之案件，或有
    量大或急迫之情形，為因應實務之現實需求，檢察官針對該
    類案件之性質，基於檢察一體原則，得由該管檢察長對於轄
    區內之案件，以事前概括選任鑑定人或囑託鑑定機關（團體
    ）之方式，俾便轄區內之司法警察官、司法警察對於調查中
    之此類案件，得即時送請事前已選任之鑑定人或囑託之鑑定
    機關（團體）實施鑑定，該鑑定人或鑑定機關（團體）亦應
    視同受承辦檢察官所選任或囑託而執行鑑定業務，其等出具
    之書面鑑定報告應屬刑事訴訟法第206條所定之傳聞例外，
    當具有證據能力（法務部92年9月1日法檢字第0920035083號
    函參照）。本件扣案槍枝，經由查獲之警察單位依轄區檢察
    署檢察長事前概括選任槍彈鑑定機關即內政部警政署刑事警
    察局實施鑑定，鑑定機關所出具之96年6月30日刑鑑字第
    0960086660號槍彈鑑定書，即具有證據能力。
三、查獲現場及扣案物品之照片：照相係屬機械性記錄特徵，經
    由鏡頭形成的畫面映寫入膠卷，然後還原於照相紙上，過程
    未含人的供述要素，再現實情形與作為傳達結果的照相，其
    內容之一致性，乃依憑機械的正確性，並不存在人表達對現
    實情形的知覺、記憶時經常可能發生諸如知覺的不準確、記
    憶隨時間推移而發生的變化等錯誤，非屬供述證據。本件查
    獲槍枝及扣案物品之照片，乃警方依機械之方式所留存之影
    像，並非供述證據，無傳聞法則適用，且對「被告寄藏本件
    槍枝」之待證事實，有相當之關聯性，自具有證據能力。
貳、實體部分
一、訊據上訴人即被告丙○○否認有何寄藏槍枝之犯行，辯稱：
    徐仲生本來要將本件扣案槍枝置於伊的租屋處內，為伊所拒
    絕，徐仲生才將該槍枝改藏在租屋處門外天花板上云云。辯
    護人則為被告辯護指稱：被告僅消極任由槍枝置於非自己住
    宅之天花板上，事實上並未接觸，亦無為徐仲生積極保管、
    寄藏之行為，應不構成持有或寄藏槍枝之罪嫌。經查：
  (一)本件扣案槍枝（含彈匣1個，獲案後槍枝管制號碼：000
    0000000號）係被告帶同警方前往桃園縣蘆竹鄉○○
    路○段51號17樓之1租屋處，於門外鞋櫃上方天花板上之隱密
    處所起出，且經鑑定為仿ＢＥＲＥＴＴＡ八四型半自動手槍
    製造之槍枝換裝土造金屬槍管改造而成，擊發功能正常，可
    供擊發適用子彈使用，研判具殺傷力，此有現場查獲照片（
    見偵查卷第42至45頁）、內政部警政署刑事警察局96年6 月
    13日刑鑑字第0960086660號槍彈鑑定書1件附卷可稽（見偵
    查卷第57至59頁）。
  (二)被告丙○○固否認有寄藏本件槍枝之犯行，惟於原審訊問時
    則承認其明知徐仲生於95年8月底將本件扣案槍枝置於桃園
    縣蘆竹鄉○○路○段51號17樓之1其租屋處門外鞋櫃上方天花
    板上，且徐仲生於96年2月4日晚間10時許持往台茂購物中心
    後方籃球場開槍示警後，又將槍枝放回原處等情（見原審卷
    第10頁訊問筆錄、第41頁準備程序筆錄、原審卷第44至47頁
    「自白書」），被告丙○○並於原審訊問時供稱：95年8月
    底時，徐仲生在其租屋處居住，伊跟徐仲生說不可以把槍放
    在伊的家裡，會害死伊，結果徐仲生就把槍放在租屋處門外
    的天花板上，伊當時有看見，伊應該要制止，但並未制止等
    語（見原審卷第10頁訊問筆錄），可見徐仲生本有將扣案槍
    枝交由被告丙○○寄藏保管之意，僅因被告丙○○不同意置
    於屋內，始將槍枝改放於門外鞋櫃上方天花板上，又徐仲生
    藏放槍枝之處所雖非被告丙○○租屋處之內，惟該處所與被
    告丙○○租屋處極為密接，又係在被告丙○○鞋櫃上方之天
    花板內隱密處，除被告丙○○本人之外，另遭他人發現、接
    觸之可能性極低，實際上仍屬被告丙○○之管領範圍內，徐
    仲生變更藏放槍枝之位置後，仍有將該槍枝委由被告丙○○
    保管之意，堪認明確；而被告丙○○雖拒絕徐仲生將槍枝放
    置於其租屋處之內，惟於徐仲生改放於租屋處門外鞋櫃上方
    天花板上之時，則未表示反對意見，且嗣後不僅未報警檢舉
    ，任令該槍枝放置於與其居住關係甚為密切之處達6月之久
    ，更於徐仲生持該槍枝前往上開籃球場開槍示警，從事犯罪
    行為後，繼續容許徐仲生將該槍枝放置於原處，甚至聽從徐
    仲生之建議，避居他處，以免遭警方查緝，堪認被告丙○○
    自徐仲生於95年8月底藏放該槍枝之時起，已有代為保管該
    槍枝之同意，並因其將該槍枝納入管領之責任範圍，而於徐
    仲生持槍對空擊發後，認為有逃避查緝之必要，顯然並非單
    純知悉或消極任令徐仲生將扣案槍枝藏放於上開處所而已；
    復參以槍彈等物均屬檢警積極查緝之違禁物，無故持有槍枝
    更屬重大犯罪，徐仲生若非確認被告丙○○有代為寄藏、保
    管本件扣案槍枝之真意，豈有可能將該槍放置於前開處所達
    10 月之久，其間並持以從事犯罪，仍不懼被告丙○○舉發
    、洩漏？此情再與被告丙○○於本案為警拘獲後，迭於警詢
    、偵查、原審羈押庭訊問及本件起訴後送審至原審訊問時，
    屢次自承係其本人持扣案槍枝前往上開籃球場開槍（見偵查
    卷第10至11頁、第50至51頁、原審聲羈卷第7至8頁、原審卷
    第9至10頁，被告丙○○此部分自白因有瑕疵，故不作為對
    被告丙○○不利之認定，詳如後述）等情互核以觀，益徵被
    告丙○○與徐仲生間確有不尋常之交情或合意，此外，並有
    查獲現場及扣案槍枝照片共8張在卷可證（見偵查卷第42至
    45頁），已足認定被告確有接受徐仲生委託寄藏本件扣案槍
    枝之事實。
  (三)被告丙○○於本院雖改稱：伊於先前所述95年8月底徐仲生
    把槍放在天花板上面一節，係伊杜撰之詞，因伊想要扛罪，
    實際上，徐仲生係於96年2月4日開槍後才將該槍枝藏放，徐
    仲生藏放該槍枝後，伊即搬離該租屋處，並未寄藏該槍枝，
    且其係受到徐仲生恫嚇，故不敢舉發云云（見本院卷第13頁
    正面、背面、第28頁背面、第40頁背面），另提出96年2月5
    日桃園縣龜山鄉○○路○段166巷2號4樓之1之房屋租賃契約
    ，並請求傳喚證人即鄰居古美珠、房東廖金水，以證明伊於
    96 年2月4日後，即搬離該租屋處（見本院卷第29頁、第31
    頁至第33頁）。然查：依一般非法持有或寄藏槍械之案件中
    ，被告如稱該槍枝係他人所藏放，係屬為自己辯護之詞，以
    抗辯該槍枝係屬他人藏放，與自己並無關連。被告丙○○於
    原審所稱95年8月底徐仲生把槍放在天花板上面云云，已指
    證徐仲生有持有槍械之事實，何來替徐仲生扛罪之事；且被
    告丙○○於本院又稱：「地院就是依我之前陳述，才判我寄
    藏」云云（見本院卷第40頁背面），顯見被告係因原審法院
    依其之供詞認定其有寄藏改造手槍罪行後，被告意圖為自己
    卸責脫罪，方改稱其本來之供詞純屬杜撰云云。另依被告丙○○所稱：徐仲生係於96年2月4日晚間10時許持槍往台茂購
    物中心後方籃球場開槍之人，徐仲生係因被告丙○○與甲○○、丁○○、戊○○、乙○○等人發生口角，意圖為被告丙○○出氣，而向被告丙○○商借被告所有車牌號碼V5-7862
    之白色自用小客車，再開車至上開籃球場開槍示警等語。依
    此，則徐仲生何以為被告丙○○出氣後，又恫嚇被告丙○○
    ，此與一般常情有違；且被告丙○○於本院又提出徐仲生於
    中國大陸海南省海口市寄給渠之信函，該信函記載：我去年
    偷渡回臺，在台茂籃球場開槍事件後，又偷渡到大陸，幾個
    月前聽到你（即被告）幫我扛了此事被判三年多，很不好意
    思，再請你聯絡云云（見本院卷第45頁），雖此信函係屬傳
    聞證據，並不具證據能力。然從被告所提出之此信函中，益
    徵被告丙○○與徐仲生交情甚篤等情，故被告於本院辯稱其
    係受到徐仲生恫嚇，故不敢舉發云云，顯係嗣後脫罪卸責之
    詞，亦不足採。綜上，被告丙○○上開於本院所執之辯詞，
    均不足採。又被告於原審中所為之證詞，均係被告於自由意
    志下所為之陳述，並無顯不可信之情形。因此，堪認被告於
    原審所稱95年8月底時，徐仲生將本件扣案槍枝藏放於其租
    屋處之供詞，信而可徵，應屬實情。另被告丙○○係因徐仲
    生於96年2月4日晚間10時許，至台茂購物中心籃球場開槍恐
    嚇，再將該槍枝攜回前開丙○○之租屋原處後，恐為警查緝
    ，旋即避居至桃園縣龜山鄉○○○路○段166巷2號4樓之1，
    已如前述。從而，被告於本院提出上開房屋之租賃契約，並
    請求傳喚證人古美珠、廖金水，以證明伊於96年2月4日後，
    即搬離該租屋處等情，並不影響本案事實之認定，被告請求
    傳喚證人古美珠、廖金水部分，核無必要，併予敘明。被告
    之辯護人另請求向移民署函查徐仲生之出入境資料，以證明
    徐仲生於95年8月底已自高雄小港機場出境乙節（見本院卷
    第13頁、第41頁背面）。惟本件扣案槍枝係徐仲生於95年8
    月底，將之藏放於被告丙○○租屋處門外鞋櫃上方天花板上
    ，已如前述。徐仲生於95年8月底藏放槍枝後，旋即於同年8
    月底由臺灣出境，非無可能。是故，被告之辯護人上開請求
    ，並無必要，亦予敘明。
  (四)綜上所述，被告丙○○所辯核屬避重就輕、臨訟圖卸之詞，
    辯護人之辯護意旨亦難認可採，本件事證已臻明確，被告犯
    行堪以認定。又被告之辯護人請求將扣案槍枝送驗指紋，以
    證明被告並未接觸過該槍枝乙節（見本院卷第30頁），然本
    件扣案槍枝為徐仲生所藏放，被告丙○○容許徐仲生將槍枝
    藏放在其住所門外鞋櫃上方天花板內，而代為保管、寄藏之
    事實，堪以認定如前，因此，被告丙○○縱未曾以手接觸該
    槍枝，並不影響其寄藏槍枝之行為，被告之辯護人請求將扣
    案槍枝送驗指紋，顯與本件被告寄藏槍枝之犯行無涉，並不
    能作為被告有利或不利之認定，上開請求，核無必要。至被
    告之辯護人另請求傳訊證人即承辦警員賴宏茂、以及被告願
    意接受測謊等節，查本件扣案槍枝、子彈係被告丙○○帶同
    警察至桃園縣蘆竹鄉○○路○段51號17樓之1之門口上方天
    花板所取出等情，業據被告自承（見偵查卷第7頁至第8頁、
    本院卷第28頁背面），可知被告丙○○知悉藏放槍枝之位置
    ，並無傳喚警員賴宏茂到庭說明之必要。又測謊僅作為供述
    證據是否可採之參考，而是否犯罪仍以事證為斷，本件事證
    已臻明確，即無施以測謊鑑定之必要，併予敘明。
二、核被告丙○○所為，係犯槍砲彈藥刀械管制條例第8條第4項
    之未經許可寄藏槍枝罪。按槍砲彈藥刀械管制條例所稱之「
    寄藏」與「持有」，均係將物置於自己實力支配之下，僅寄
    藏必先有他人之持有行為，而後始為受寄代藏而已，故寄藏
    之受人委託代為保管，其保管之本身，亦屬持有，不過持有
    係受寄之當然結果，自僅論以寄藏犯行，是本件被告丙○○
    受託保管槍枝，應論以寄藏手槍之單純一罪，不另就其「持
    有」之犯行論處，公訴意旨逕論被告丙○○所為係犯同條項
    之未經許可持有槍枝罪，尚有未洽，然其基本社會事實相同
    ，本院自得予以審究，又所犯法條條項亦相同，僅罪名不同
    ，毋庸變更起訴法條，併此敘明。原審同此認定，依槍砲彈
    藥刀械管制條例第8條第4項，刑法第11條前段、第42條第3
    項前段之規定，並審酌被告丙○○明知槍枝氾濫危害社會治
    安甚鉅，且本件槍枝業經持以從事犯罪行為，竟仍囿於私情
    代友保管槍枝等一切情狀，量處被告有期徒刑有期徒刑3 年
    2月，併科罰金新臺幣5萬元，罰金如易服勞役，以新臺幣1
    仟元折算壹日；扣案之改造手槍1支（含彈匣1個，獲案後槍
    枝管制編號：0000000000號），屬違禁物，依刑
    法第38條第1項第1款之規定宣告沒收。其認事用法並無不當
    ，量刑亦屬妥適。被告丙○○上訴意旨否認犯行，辯稱：伊
    先前所述8月底徐仲生把槍放在天花板上面，係伊杜撰之詞
    ，因伊想要扛罪云云；被告之選任辯護人則為被告辯稱：該
    放置槍枝之處屬公共設施，非被告管領之處所，不能依此認
    定被告寄藏槍枝云云。然查：依一般非法持有或寄藏槍械之
    案件中，被告如稱該槍枝係他人所藏放，係屬為自己辯護之
    詞，以抗辯該槍枝係屬他人藏放，與自己並無關連。被告丙○○於原審所稱95年8月底徐仲生把槍放在天花板上面云云
    ，已指證徐仲生有持有槍械之事實，何來替徐仲生扛罪之事
    ；且被告丙○○於本院又稱：「地院就是依我之前陳述，才
    判我寄藏」云云，顯見被告係因原審法院依其之供詞認定其
    有罪後，被告意圖為自己卸責脫罪，方改稱其本來之供詞純
    屬杜撰云云，已如前述。又被告丙○○為徐仲生藏放槍枝之
    處所雖非被告丙○○租屋處之內，惟該處所與被告丙○○租
    屋處房內極為密接，又係在被告丙○○所使用鞋櫃上方之天
    花板內隱密處，除被告丙○○本人之外，另遭他人發現、接
    觸之可能性極低，實際上仍屬被告丙○○之管領範圍內，俱
    如前述，是故，被告上訴後，其選任辯護人為被告辯稱：該
    放置槍枝之處屬公共設施，非被告管領之處所，不能依此認
    定被告寄藏槍枝云云，並不足採。再被告丙○○於徐仲生將
    槍枝放置於租屋處門外鞋櫃上方天花板上之時，未表示反對
    意見，且嗣後不僅未報警檢舉，任令該槍枝放置於與其居住
    關係甚為密切之處達6月之久，更於徐仲生持該槍枝前往上
    開籃球場開槍示警，從事犯罪行為後，繼續容許徐仲生將該
    槍枝放置於原處，甚至聽從徐仲生之建議，避居他處，以免
    遭警方查緝，堪認被告丙○○自徐仲生於95年8月底藏放該
    槍枝之時起，已有代為保管而寄藏該槍枝之同意甚明。本件
    事證明確，被告接受徐仲生委託寄藏本件扣案槍枝之犯行，
    足堪認定，均已如前述。綜上，被告上訴意旨，核無理由，
    應予駁回。
、無罪部分
一、公訴意旨另以：被告丙○○因打籃球與甲○○（更名前為周
    孝偉）等人起爭執，竟基於恐嚇之犯意，於96年2月4日晚間
    10時許，在桃園縣蘆竹鄉○○路○段之「台茂育樂中心」後
    方之籃球場，持具有殺傷力之改造手槍，對空鳴槍後，向甲○○、丁○○、戊○○、乙○○等人恫稱：不要再出現在籃
    球場，否則看見誰在打球，就開槍打誰等詞，使人心生畏懼
    ，致生危害於甲○○、丁○○、乙○○、戊○○等人之生命
    、安全。因認被告丙○○另涉有刑法第305條之恐嚇致生危
    害於安全罪嫌。
二、按犯罪事實應依證據認定之，無證據不得認定犯罪事實，又
    不能證明被告犯罪或其行為不罰者，應諭知無罪之判決，刑
    事訴訟法第154條第2項、第301條第1項分別定有明文。公訴
    人認定被告丙○○涉犯上開恐嚇罪嫌無非係以被告之自白及
    證人甲○○、丁○○、戊○○、乙○○等人之證詞為其論據
    。訊據被告丙○○否認有何持槍恐嚇之犯行，辯稱：檢察官
    所指之犯罪時間，其與梁家維一同在社區大廳，並未前往籃
    球場持槍恐嚇，其先前之自白係為維護真正行為人徐仲生等
    語。經查：
  (一)證人甲○○、丁○○、戊○○、乙○○於檢察官偵查中，經
    檢察官提示被告丙○○照片，請其等確認被告是否持槍恐嚇
    之人時，均證稱：當時籃球場已經熄燈，看的不是很清楚才
    去記車號等語（見偵查卷第64頁），且證人甲○○於原審審
    理時證稱：96年2月4日晚上，伊與丁○○、乙○○等人在台
    茂購物中心後方籃球場打球，梁家維說要報隊參加比賽，伊
    就向梁家維開玩笑說還有三十多隊在等，梁家維就去跟籃球
    場旁的被告說話，被告聽了就回籃球場和伊爭吵，爭吵完被
    告就與梁家維離開現場。大概晚上十點左右，籃球場關燈，
    有一個人過來籃球場，在距離伊約二公尺多的距離，問伊剛
    剛誰跟他嗆，伊就說不曉得，該人後來走到乙○○面前說剛
    才是不是乙○○嗆他，並用腳踹乙○○，伊不能確定這此人
    是否是被告丙○○，因為當時籃球場已經關燈，暗暗的看不
    清楚該人的容貌，但有人記下此人駕駛到場的小客車的車牌
    號碼提供給警察，經警察查出該車的車主，並出示車主的口
    卡照片，伊發現該車主是上開在籃球場與伊發生爭執之被告
    丙○○，伊認為既然與伊發生爭吵的人是被告，後來回籃球
    場開槍的人應該就是被告，所以在警察局才指認被告丙○○
    是回籃球場開槍的人，但開槍的人身材比較壯，被告丙○○
    與該人的身材不同，看起來比較瘦等語（見原審卷第78至85
    頁），證人丁○○於原審審理時證稱：被告丙○○與甲○○
    在籃球場爭吵時，伊有在旁邊看，可以看清楚被告的形貌，
    後來拿槍的人出現時，球場的燈已經關了，不能辨認拿槍的
    人的身材，伊在現場本來看見該人拿著類似槍枝形狀的東西
    ，後來該人開槍後，才確定該人拿的是槍，伊有記下該人的
    車牌號碼，因為該人要開車離開籃球場時，有開燈，車牌那
    邊也有燈，所以看得見車牌號碼，警察根據伊所提供的車牌
    號碼查出被告丙○○就是車主，有拿被告的照片給伊看，所
    以伊才指認被告是在籃球場開槍的人等語（見原審卷第86至
    90頁），證人戊○○於原審審理時證稱：到籃球場開槍的人
    應該不是被告，因為開槍的人比較壯，但詳細外貌伊沒有記
    下，伊只知道該人壯壯的，看了一下伊就打電話報警，打完
    電話要再看時，該人已經離開現場，伊在警察局指認被告，
    是因為被告有來籃球場爭吵，警察出示被告的照片，伊就認
    為是被告開槍的等語（見原審卷第92至95頁），證人乙○○
    於原審審理時證稱：當天伊打完球後在球場旁休息，球場關
    燈後伊就坐下，有人踢伊，並對伊說話，但伊不記得說話的
    內容，伊就站起來，對方就開槍，伊不能確定開槍的人是不
    是被告，開槍的人身材壯壯的，被告比較瘦，在警察局時，
    警察有提示被告的照片，伊問其他在場打球的人被告是不是
    開槍的人，其他人都說很像是，伊才在被告的照片上簽名指
    認被告是開槍的人，開槍的人雖然有踢伊，但伊沒有看見該
    人的臉，該人就開槍了，該人開槍轉身後，伊才看見該人的
    身材等語（見原審卷第95至98頁），依上開4名證人於檢察
    官偵查中及原審審理時之證詞，其等均因當時光線昏暗，不
    能確認於籃球場開槍恐嚇之人是否為被告丙○○，至其等於
    警詢中指認被告，則係因被告丙○○於當晚曾有在籃球場與
    甲○○發生爭吵之情形，且開槍之人係駕駛被告丙○○所有
    之車號V5－7862號自用小客車到場，其等始推測開槍之人應
    為被告丙○○。經核此4名證人所供述現場情形大致相符，
    且其等於檢察官偵查中（96年7月3日）表示不能確認被告丙○○是否開槍之人時，被告丙○○仍由原審法院執行羈押中
    ，其羈押又未通知被告親友（因被告於原審羈押庭當庭表示
    不用通知），應無勾串證人之可能，何況被告丙○○本人直
    至96年7月6日起訴送審之時，仍自白係其本人前往籃球場開
    槍，故可排除前開證人係遭被告勾串，始故為有利於被告證
    詞之可能，復審之上開證人所稱因被告當日晚間有到場發生
    衝突，開槍之人又係駕駛被告丙○○所有之車輛到場，故推
    測被告即為開槍之人等情，堪認尚與一般人日常生活經驗並
    無違背，職是，上開4名證人證述不能確認被告為本件開槍
    之人等語，應值採信。
  (二)另據證人梁家維於原審審理時證稱：96年2月4日伊與被告丙○○一起到籃球場打籃球，後來伊與甲○○等人起衝突，被
    告丙○○有上前去理論，後來被告丙○○將伊帶離開籃球場
    ，到社區附近一家旅館門口，被告丙○○就一人離開，五至
    十分鐘後，伊在社區中庭遇到被告丙○○，嗣後被告丙○○
    回其住處，不久又下來說要請伊喝飲料，伊和被告丙○○就
    走到社區大廳，後來伊發現手機不見，就回籃球場找手機，
    伊走路十分鐘左右到達籃球場時，警察已經在籃球場了，伊
    並未親眼見到開槍之人等語（見原審卷第100至101頁），衡
    諸被告丙○○與證人梁家維於社區大廳分開之後，梁家維僅
    花費約十分鐘即到達籃球場，當時警察已經在現場處理，而
    據證人甲○○上開證詞，開槍之人到達籃球場後，尚有尋找
    嗆聲對象之動作，之後才對空鳴槍、出言恐嚇，被告丙○○
    自難於此短短不到十分鐘之時間內，先自社區駕駛自用小客
    車至籃球場旁，下車進入籃球場完成尋釁、開槍恐嚇在場人
    之動作後再駕車離開。至被告丙○○雖於警詢、偵訊、原審
    羈押庭、起訴送審訊問時，多次自白其本人持本件扣案槍枝
    開槍恐嚇之犯行，已如前述，惟其嗣後已翻異前詞，否認犯
    罪，其前開自白即難認毫無瑕疵，本件復查無其他積極證據
    足以證明被告丙○○有公訴人所指前開持槍恐嚇之犯行，自
    不得徒憑被告丙○○有瑕疵之自白，認定被告丙○○有公訴
    人所指此部分犯行。原審詳加調查後，以不能證明被告丙○○有此部分犯罪行為，諭知被告此部分無罪之判決，於法並
    無不合。
三、公訴人就此部分提起上訴，上訴意旨以：證人甲○○、丁○○、戊○○、乙○○於警詢中均指認被告丙○○係開槍恐嚇
    之人，且證人丁○○在警詢時亦證稱該名男子開完槍後駕駛
    車牌號碼V5-7862之白色自用小客車逃逸，而該車係被告所
    有，益徵在場開槍之人為被告；另證人甲○○於警詢時證稱
    ：一名男子拿l把全黑手槍質問乙○○說「剛剛是不是你向
    我嗆聲」等語，倘若帶搶回到球場者係徐仲生，則徐仲生如
    何得知先前與被告發生口角者為何人，如何確認與被告發生
    口角者還在球場，卻能直接認定要找的對象是乙○○，顯見
    攜帶槍枝回到球場之人，應為被告本人；再被告丙○○無法
    提出徐仲生之年籍資料及聯絡方式，顯見被告與徐仲生並不
    熟識，卻甘冒刑事訴追及被羈押之危險，於警詢、偵訊、原
    審法院羈押庭中自白犯行，至起訴送審時仍承認其為開槍恐
    嚇之人，足見被告丙○○確有開槍恐嚇之犯行云云，指摘原
    審判決不當，請求撤銷改判。然查：證人甲○○、丁○○、
    戊○○、乙○○於檢訊、原審均證述：其等因當時光線昏暗
    ，不能確認於籃球場開槍恐嚇之人是否為被告丙○○，至其
    等於警詢中指認被告，則係因被告丙○○於當晚曾有在籃球
    場與甲○○發生爭吵之情形，且開槍之人係駕駛被告丙○○
    所有之車號V5－7862號自用小客車到場，其等始推測開槍之
    人應為被告丙○○等語；且證人甲○○、戊○○、乙○○於
    原審亦稱：開槍的人比較壯，被告比較瘦，到籃球場開槍的
    人應該不是被告等語（見原審卷第78至85頁、第92至95頁、
    第95至98頁）；又證人甲○○、丁○○、戊○○、乙○○於
    檢訊時表示不能確認被告丙○○是否為開槍之人時，被告仍
    由原審法院執行羈押中，其羈押又未通知被告親友，應無勾
    串證人之可能，且其等係因當日晚間曾和被告丙○○發生口
    角衝突，開槍之人又係駕駛被告所有之車輛到場，故推測被
    告即為開槍之人，與一般人日常生活經驗並無違背，均已如
    前述。因此，上開證人甲○○、丁○○、戊○○、乙○○於
    檢訊、原審之證詞較為可信，其等於警詢中指認被告丙○○
    為開槍恐嚇之人之證詞部分，應屬推測之詞，並不足採。另
    證人甲○○雖於警詢時證稱：一名男子拿l把全黑手槍質問
    乙○○說「剛剛是不是你向我嗆聲」云云；然其於原審又稱
    ：案發當日大概晚上十點左右，籃球場關燈，有一個人過來
    籃球場，在距離伊約二公尺多的距離，問伊剛剛誰跟他嗆，
    伊就說不曉得，該人後來走到乙○○面前說剛才是不是乙○○嗆他，並用腳踹乙○○，伊不能確定這此人是否是被告丙○○。但開槍的人身材比較壯，被告丙○○與該人的身材不
    同，看起來比較瘦等語（見原審卷第78至85頁），從上證詞
    ，可知該名持槍之人來到球場，先詢問嗆聲的人是誰，並非
    直接認定要找的人是乙○○等情。公訴人指稱該名持槍之人
    來到球場，直接認定要找的對象是乙○○乙節，顯有誤會。
    再被告丙○○雖無法提供徐仲生之年籍資料及聯絡方式，然
    此並無法作為被告有利或不利之認定。此外，復查無積極證
    據足以證明被告丙○○有公訴人所指前開持槍恐嚇之犯行，
    自不得徒憑被告丙○○有瑕疵之自白，認定被告丙○○有公
    訴人所指此部分犯行。綜上，公訴人就此部分提起上訴，仍
    無理由，應予駁回。
據上論斷，應依刑事訴訟法第368條，判決如主文。
本案經檢察官鄭龍照到庭執行職務。
中    華    民    國    97    年    4     月    2     日
                  刑事第四庭  審判長法  官  沈宜生
                                    法  官  陳國文
                                    法  官  周煙平
以上正本與原本無異。
未經許可寄藏槍枝罪部分，如不服本判決，應於收受送達後十日
內向本院提出上訴書狀，其未敘述上訴之理由者並得於提起上訴
後十日內向本院補提理由書（均須按他造當事人之人數附繕本）
。
恐嚇致生危害於安全罪部分，不得上訴。
                                    書記官  陳雅加
中    華    民    國    97    年    4     月    3     日
附錄：本案論罪科刑法條全文
槍砲彈藥刀械管制條例第8條第4項
未經許可，持有、寄藏或意圖販賣而陳列第一項所列槍枝者，處
三年以上十年以下有期徒刑，併科新臺幣七百萬元以下罰金。


司法院資訊處製作；財團法人民間司法改革基金會備份。
